最高法院民事裁定                                八十七年度台抗字第五九二號
    抗  告  人  黃 振 豐
                黃蔡秀霞
右抗告人因與相對人王愛仁等間請求返還無權占有土地事件，對於中華民國八十七年
九月九日台灣高等法院台南分院裁定（八十五年度上更(三)字第三五號），提起抗告，
本院裁定如左：
    主  文
抗告駁回。
抗告訴訟費用由抗告人負擔。
    理  由
按民事訴訟法第四百六十六條第一項規定：對於財產權上訴之第二審判決，如因上訴
所得受之利益不逾十萬元者，不得上訴。此十萬元之利益額數，業經司法院依法律授
權於民國八十五年十二月二十四日以命令增至十五萬元，並定八十六年一月一日起實
施。此項利益額數，依現制，現行法規所定金額之貨幣單位為元者，以新台幣元之三
倍折算之；前述十五萬元，應折合為新台幣四十五萬元。次按民事訴訟法第四百六十
六條第一項所定不得上訴之額數有增加時，依民事訴訟法施行法第八條規定，以其聲
明不服之判決，係在增加前為之者，始依原定額數定其上訴之准許與否。若其判決係
在增加後為之者，縱係於第三審法院發回後所為之更審判決，皆應依增加後之額數定
其得否上訴（本院七十四年台抗字第一七四號判例參照）。是民事訴訟法第四百六十
六條第一項所定不得上訴第三審之額數，自八十六年一月一日起增加為新台幣四十五
萬元後，第二審法院之判決，係在八十六年一月一日以後為之者，皆應依增加後之額
數即新台幣（下同）四十五萬，定其得否上訴。又核定訴訟標的之價額，以起訴時之
交易價額為準，無交易價額者，以原告就訴訟標的所有之利益為準，民事訴訟費用法
第四條第二項亦定有明文。查本件抗告人於七十六年三月十日提起本件訴訟時，其起
訴狀記載訴訟標的價額為三十五萬元，第一審法院即參酌該起訴狀之記載及系爭土地
起訴當時市價，核定本件訴訟標的價額為三十五萬，抗告人亦均依此價額繳納第一、
二、三審之裁判費（一審訴字卷一、四、十六頁、原審上字卷第一宗二、五、十七頁
、本院台上字第二五八○號卷十五頁），即不得再行主張本件訴訟標的價額，於起訴
時已逾四十五萬元或因物價上漲，迄今標的價額已逾四十五萬元，藉為可得提起第三
審上訴之餘地。本件訴訟標的價額為三十五萬元，抗告人不服原法院之第二審判決，
提起上訴，其上訴所得受之利益未逾四十五萬元，又第二審法院宣示判決之日期為八
十七年五月四日，依上開說明，抗告人之第三審上訴自非合法。原法院以抗告人之上
訴為不合法，依民事訴訟法第四百八十一條準用第四百四十二條第一項之規定，裁定
予以駁回，核無不合。抗告論旨，指摘原裁定不當，聲明廢棄，非有理由。
據上論結，本件抗告為無理由。依民事訴訟法第四百九十二條第一項、第九十五條、
第七十八條，裁定如主文。
中      華      民      國    八十七    年     十一     月     十三     日
                              最高法院民事第二庭
                                  審判長法官  劉  延  村
                                        法官  徐  璧  湖
                                        法官  劉  福  聲
                                        法官  黃  秀  得
                                        法官  許  朝  雄
      右正本證明與原本無異
                                              書  記  官
中      華      民      國    八十七    年     十一     月     二十五   日
